【裁判字號】    89,上易,1552
【裁判日期】    891016
【裁判案由】    侵占
【裁判全文】
臺灣高等法院臺南分院刑事判決             八十九年度上易字第一五五二號 Ｃ
      上  訴  人
      即  被  告  甲  ○  ○
右上訴人因侵占案件，不服臺灣台南地方法院八十九年度易字第六四二號，中華民國
八十九年八月二日第一審判決（起訴案號：臺灣台南地方法院檢察署八十八年度偵字
第一二五二六號）提起上訴，本院判決如左：
      主      文
上訴駁回。
      事      實
一、甲○○於民國（下同）八十八年五月間，以台南縣關廟鄉「恆生醫院」重新改組
    為由，邀李威霖、李宗明、乙○○等人入股，並將改組所需資金分為十股，每股
    新台幣（下同）四百萬元，各股東所交股金均存入臨時董事會所設立，在台南區
    中小企業銀行關廟分行之帳戶（以李宗明為戶名），並由李威霖管理。詎甲○○
    於八十八年六月二十一日、同年六月二十八日、同年七月二十日、同年七月二十
    二日，分別向乙○○收受取四十萬元、四十萬元、二百七十萬元、五十萬元，共
    計四百萬元之股金後，並未依約將全數股金交付予臨時董事會，而僅於八十八年
    七月二十八日將其中之二百萬元匯入臨時董事會所設立之上開帳戶，其餘二百萬
    元，竟意圖為自己不法之所有，以變易持有為所有之意思，予以侵占入己。
二、案經乙○○訴請台灣台南地方法院檢察署檢察官偵查起訴。
      理      由
一、原審法院訊據上訴人即被告甲○○固不否認其確於右揭時地收受如事實欄所示之
    乙○○之入股金四百萬元，僅轉交二百萬元予臨時董事會所設立之帳戶等情，惟
    矢口否認有何侵占犯行，並辯稱：乙○○交付第一張支票兌現四十萬元後，李威
    霖要伊先拿二十萬元去幫劉邦基繳付信用卡等費用，伊依其指示匯了七萬多到李
    威霖指示的戶頭，又拿了十三萬元的現金給李威霖，李威霖說事後會補進去，其
    餘的一百八十萬元，李威霖說不要匯入公設帳戶，做為開辦費用，在這七、八個
    月已陸續花用完畢云云。
二、經查：
（一）告訴人乙○○受被告之邀約，參與投資經營台南縣關廟恆生醫院，認購一股，
      並繳交股金四百萬元，乃於八十八年六月二十一日、同年六月二十八日、同年
      七月二十日、同年七月二十二日，分別以支票及現金交付四十萬元、四十萬元
      、二百七十萬元、五十萬元，共計四百萬元之股金予被告，此有認股同意書一
      紙、支票存根三紙、存摺影本可資佐證，被告對此亦不爭執，自堪信為真實。
（二）投資經營台南縣關廟恆生醫院之李威霖、李宗明等人，將募得之股金均存入以
      李宗明名義設立於台南區中小企業銀行關廟分行之帳戶，並由李威霖管理之事
      實，業據證人李宗明到庭證稱：「（問：是否與甲○○、乙○○、李威霖等人
      投資恆生醫院？）是。．．當時錢匯入公款即我的帳戶，由李威霖來管理。．
      ．投資資金每筆支出由李威霖負責。公設帳戶是以我的名義設在台南區中小企
      業銀行關廟分行。除了甲○○未轉交乙○○的二百萬外，其餘的錢皆已匯入帳
      戶內。」、證人李威霖到庭證稱：「股金由我管理，有設一公帳戶，以李宗明
      名義設在關廟的台南區中小企銀。除乙○○的二百萬元沒入帳戶外，其餘都有
      入帳。」（見原審法院八十九年四月十二日訊問筆錄）屬實。被告對此亦不爭
      執，且被告於八十八年七月二十八日確曾將乙○○之入股金二百萬元轉帳入上
      揭李宗明之帳戶，顯見入股金之正常交付方式，是存入該帳戶，應可認定。
（三）復查被告僅將乙○○交付之四百萬元入股金，轉交二百萬元予上揭帳戶，其餘
      二百萬元則自行花用殆盡，此已據被告於偵查中自白不諱：「我確實把那二百
      萬元私下花掉」（見偵查卷第三十三頁）。核與證人李宗明證稱：「當時股東
      並未決議交一部份資金給甲○○做開辦費用。」、李威霖證稱：「我或其他股
      東並未同意甲○○拿二百萬元做為開辦費用。」等情相符，被告所稱之二百萬
      元開辦費用，並非恆生醫院臨時董事會認可支領之費用；況且被告所稱「開辦
      費用」，詳細之支出項目為何？是否與醫院之重新改組有關？均未能陳明以供
      查證，難以認定其所辯與事實相符。至於被告所稱李威霖要伊支付劉邦基二十
      萬元信用卡費，則是李威霖向被告之私人借款，此亦經證人李威霖證述無訛。
  綜上所述，被告確將乙○○交付之股金二百萬元，易持有為所有，挪作私人用途予
  以侵占，是被告所辯，顯係卸責之詞，不足採信。本件事證明確，被告犯行，洵堪
  認定。
三、核被告所為係犯刑法第三百三十五條第一項之罪。原審法院適用前揭法條及罰金
    罰鍰提高標準條例第一條前段之規定，並審酌被告犯罪之動機、目的、手段、所
    生危害、犯罪後態度，及尚未與告訴人達成民事和解等一切情狀，量處有期徒刑
    捌月。認事用法並無不當、量刑亦甚妥適，被告空言否認犯行，指摘原判決不當
    提起上訴，核無理由，應予駁回。
四、被告經合法傳喚無正當理由不到庭，爰不待其陳述逕行判決。
據上論結，應依刑事訴訟法第三百六十八條、第三百七十一條判決如主文。
本案經檢察官王碧霞到庭執行職務。
中    華    民    國      八十九      年      十      月      十六      日
      臺灣高等法院臺南分院刑事第四庭
                                      審判長法官  陳    義    仲
                                            法官  徐    財    福
                                            法官  宋    明    蒼
右正本證明與原本無異。
不得上訴。
                                      法院書記官  余    素    美
中    華    民    國      八十九      年      十      月     十七       日
附錄本案論罪科刑法條全文：
刑法第三百三十五條第一項：意圖為自己或第三人不法之所有，而侵占自己持有他人
                          之物者，處五年以下有期徒刑、拘役或科或併科一千元
                          以下罰金。


司法院資訊處製作；財團法人民間司法改革基金會備份。
